【裁判字號】    96,訴緝,160
【裁判日期】    970508
【裁判案由】    違反槍砲彈藥刀械管制條例
【裁判全文】
臺灣高雄地方法院刑事判決             96年度訴緝字第160號
公  訴  人  臺灣高雄地方法院檢察署檢察官
被      告  甲○○
                    （現於臺灣高雄第二監獄執行中）
指定辯護人  本院公設辯護人  劉國斯
上列被告因違反槍砲彈藥刀械管制條例案件，經檢察官提起公訴
（95年度偵字第4849號），本院判決如下：
    主  文
甲○○犯非法持有手槍罪，累犯，處有期徒刑捌年，併科罰金新
臺幣貳拾伍萬元，罰金如易服勞役，以新臺幣壹仟元折算壹日。
扣案之仿WALTHER 廠PPK/S 型半自動改造手槍壹支（槍枝管制編
號：0000000000號）、仿GLOCK 廠十七型半自動改造
手槍壹支（槍枝管制編號：0000000000號）、美國CO
LT 廠 製口徑零點三二吋制式轉輪手槍壹支（槍枝管制編號：0
000000000號），口徑零點四五吋制式子彈壹拾顆、口
徑零點三八吋制式子彈玖顆、口徑零點三二吋制式子彈參顆、口
徑九MM制式子彈伍顆、彈匣貳個、滑套壹個、點三八手槍轉輪壹
個，均沒收之。
    事  實
一、甲○○前於民國77年間，因殺人罪，經臺灣臺中地方法院以
    77年度訴字第248 號判決，依中華民國七十七年罪犯減刑條
    例規定，減刑為有期徒刑15年、褫奪公權10年，嗣經上訴，
    經臺灣高等法院台中分院以77年度上重一訴字第25號及最高
    法院77年度台上字第3905號均駁回上訴而告確定，另再依中
    華民國八十年罪犯減刑條例裁定減刑為有期徒刑10年、褫奪
    公權6 年8 月，於77年9 月10日入監執行，於82年8 月17日
    因縮短刑期假釋出監，假釋期間並付保護管束，嗣經撤銷保
    護管束入監執行殘刑4 年3 月5 日；另於85年間因違反槍砲
    彈藥刀械管制條例案件，經本院以85年度易緝字第365 號判
    處有期徒刑6 月，嗣經上訴，經臺灣高等法院高雄分院以85
    年度上易字第2250號撤銷原判，改判有期徒刑6 月確定，於
    86年3 月8 日縮刑期滿徒刑執行完畢；再因違反槍砲彈藥刀
    械管制條例等案件，經本院以86年度訴字第165 號判處應執
    行有期徒刑2 年2 月，嗣經上訴，經臺灣高等法院高雄分院
    以86年度上訴字第1269號駁回上訴確定，本案與前揭殘刑接
    續執行，於90年7 月24日縮短刑期假釋出監，假釋期間並付
    保護管束，於93年6 月26日保護管束期滿未經撤銷假釋視為
    已執行完畢。渠猶不知悔改，明知制式手槍、可發射子彈具
    有殺傷力之改造手槍、制式子彈、改造子彈及槍砲、彈藥之
    主要組成零件，為槍砲彈藥刀械管制條例所管制之物品，非
    經中央主管機關許可，不得持有之，竟基於持有制式手槍、
    可發射子彈具有殺傷力之改造手槍、制式子彈、改造子彈及
    槍砲之主要組成零件之犯意，於不詳時、地，自年籍不詳之
    成年男子「莊新長」處取得具殺傷力之改造手槍2 支（槍枝
    管制編號：0000000000號、0000000000號）、制式轉輪手槍
    1 支（槍枝管制編號：0000000000號）、口徑0.45吋制式子
    彈10顆、口徑0.38吋制式子彈9 顆、口徑0.32吋制式子彈6
    顆、口徑9MM 制式子彈5 顆、具殺傷力之改造子彈19顆（含
    直徑約8.6MM 金屬彈頭之土造子彈12顆、直徑7.7MM 金屬彈
    頭之土造子彈3 顆、玩具金屬彈殼加裝直徑約8MM 鋼珠組合
    成之改造子彈4 顆）及槍砲主要組成零件之彈匣2 個、點38
    手槍轉輪、滑套各1 個而非法持有之，嗣於95年2 月6 日5
    時許，在高雄縣鳳山市○○路與武營路口，因甲○○與他人
    打架滋事為警據報而帶返警局調查，並經甲○○同意帶同員
    警搜索其位於高雄縣鳳山市○○街145 號8 樓住處（下稱系
    爭房屋），而當場扣得如附表所示之物，始悉上情。
二、案經高雄縣政府警察局鳳山分局報請臺灣高雄地方法院檢察
    署檢察官偵查起訴。
    理  由
壹、程序部分：
一、被告甲○○警詢及偵查供述部分：
  (一)按被告之自白，非出於強暴、脅迫、利誘、詐欺、疲勞訊問
    、違法羈押或其他不正之方法，且與事實相符者，得為證據
    ，刑事訴訟法第156 條第1 項定有明文。是被告之自白，需
    符合任意性及真實性二要件，始可認為有證據能力而可作為
    證據。所謂任意性，係指被告之自白不能有法條所規定之強
    暴等情形。至於真實性，乃指該自白在表面上與事實相符，
    而非問該自白在實質上是否與事實相符。蓋刑事訴訟法第15
    6 條第1 項規定，乃係針對被告自白之證據能力，規定被告
    之自白在何種情況下得為證據；而同條第2 項則係規範自白
    之「證明力」，該法條所指「與事實相符」，係指法院在決
    定自白具有證據能力後，而欲將其採為證據之際，經由調查
    其他必要之證據，以察該自白在實質上是否與事實相符。易
    言之，在決定自白有無證據能力之階段，法院首應考量該自
    白之任意性，並自該自白表面觀之，該自白是否與事理相悖
    ，有無前後自相矛盾，或自供述時之情況觀察，是否顯有非
    真實之嫌。而非就該自白實質上是否與事實相符進行調查，
    先予說明。
  (二)被告於本院審理中辯稱伊於警詢中所為之供述，係因警察見
    伊有槍砲前科，對伊刑求逼供要求交槍，使伊受有多處傷害
    ，伊憶及曾見過借住系爭房屋，綽號「阿明」、「阿財」之
    友人持有槍械，迫於無奈，乃告知上址可能藏有槍械之情，
    員警於被告供出上情後才開始製作本案之警詢筆錄，且伊原
    有毒癮，於警詢時毒癮已發作，致無法正常作答，故伊於警
    詢中之供述並非出於任意性，自非在自由意志下所為之陳述
    ；又偵查筆錄之記載，與被告於偵查中實際所為之供述亦不
    相符合，依法應均無證據能力云云。然查：
  1.被告係因民眾報警在高雄縣鳳山市○○路、武營路口有人打
    架，由警方在95年2 月6 日5 時許將之帶返派出所調查乙情
    ，有高雄縣政府警察局鳳山分局刑事案件報告書及被告警詢
    筆錄各1 份在卷可稽，並經證人即員警陳明在於本院審理中
    具結證述明確（本院第149 頁），而被告就證人陳明在所述
    員警係於上揭時間將其帶回警局乙節，並未表示任何意見，
    被告既於95年2 月6 日5 時始被帶回派出所，則被告所指其
    於「95年2 月5 日23時許投案時」，即遭員警毆打刑求乙節
    是否屬實，已大有可疑。而被告雖於95年2 月7 日9 時27分
    許，有至財團法人義大醫院急診就醫之記錄，有該院96年10
    月3 日義醫字第09601338號函1 份附卷可參，惟被告就診時
    主訴遭人毆打導致流鼻血及左前胸痛，經醫師理學檢查發現
    其左前胸部壓痛但無明顯鈍銼傷，會診耳鼻喉科時其左鼻腔
    留有血塊但已無再出血現象，經治療及開給藥物後，於同日
    上午11時40分許離院，亦有該院97年3 月12日義醫字第0970
    0313號函1 份在卷可稽，而警方係因民眾報案有打架事件，
    而至高雄縣鳳山市○○路、武營路口將被告帶回調查，已如
    前述，則被告身上之傷勢是否係遭員警毆打所致，或因涉入
    上開打架案件所致，仍屬不明，佐以被告於95年2 月6 日遭
    收押入台灣高雄看守所時，臉上並無明顯外傷，亦未製作「
    入監所前受傷患病經過自述登記簿」乙節，有臺灣高雄看守
    所96年9 月18日高所戒字第0969002957B 函暨照片2 張在卷
    可稽，若如被告所言其在警局時已遭員警10多人毆打（本院
    卷第14頁），身上豈無任何外傷而僅留有左前胸部壓痛之傷
    勢之理，且被告入所時已脫離員警之控制，自可對看守所人
    員陳明曾遭刑求以留下有利於己之紀錄，看守所人員在接收
    被告時，為保護其自身日後恐遭指控毆打人犯之風險，亦無
    不對被告身上傷勢加以檢視記載之理，然被告卻未即時表示
    曾遭刑求，由其入所時之照片外觀上亦未見有何遭刑求受傷
    之情，是被告上開所辯，顯與事理相違。而被告警詢筆錄中
    雖有記載警方詢問被告身上是否有傷？如何造成等語？惟證
    人陳明在於本院審理中結證稱此係制式問法，也是保護伊等
    之作法，不一定每位同仁都會這樣問，印象中被告表面上沒
    有傷等語（本院卷第149 頁），且被告於警詢中供述其手部
    受傷，此與前揭就醫之傷勢亦不相同，難認此與被告所指之
    刑求傷害有何相關，是被告所辯刑求乙說，顯為事後卸責之
    詞，難以採信。又被告於95年2 月6 日12時10分許接受證人
    陳明在偵訊時，其對證人陳明在所詢問之問題，並非僅單純
    回答「是」或「不是」，而係完整敘述，期間被告之選任辯
    護人陳豐裕律師並於12時35分許到場陪同應訊，被告於警詢
    期間亦不時對製作筆錄之員警提供其飲水或交代穿上衣服等
    情表示感謝，此有警詢筆錄及本院96年11月26日勘驗筆錄在
    卷可稽（警卷第3 至6 頁、本院卷第83至92頁），被告並於
    本院審理中表示製作筆錄的員警並未打伊等語（本院卷第93
    頁），而本案警詢筆錄雖係在警方搜索完被告位於高雄縣鳳
    山市○○街145 號8 樓租住處後始行製作，惟證人陳明在於
    本院審理中結證稱：本案係派出所其他同事與被告對談中發
    現有異，猜測有槍枝，由被告主動帶伊等去上開處所搜索，
    一進門就發現一枝槍放在沙發上，因為查獲很多東西，要叫
    同仁來幫忙，並且要作一份通緝筆錄，且要確定該屋是何人
    承租，有無其他共犯等，所以才拖到中午製作警詢筆錄等語
    （本院卷第148 至150 頁），佐以被告確因毒品危害防制條
    例案件，經本院以93年度訴字第2438號於94年3 月8 日發佈
    通緝，有臺灣高等法院被告前案紀錄表1 份在卷可按，證人
    即被告之妻陳秀玲亦由證人陳明在於95年2 月6 日11時許製
    作警詢筆錄至同日11時45分許，有其警詢筆錄在卷可參，證
    人陳明在前開所述顯與事實相符，而可採信，則本案警詢筆
    錄的時間與搜索完成的時間雖有所差異，然此係因警方蒐證
    或製作其他筆錄所致，與被告有無遭受刑求顯無相關。再被
    告有多次毒品前科，有臺灣高等法院被告前案紀錄表1 份在
    卷可佐，並因於95年2 月5 日8 、9 時許施用第一級毒品海
    洛因之犯行，經本院以95年度訴字第1951號判決有罪確定在
    案，足堪認定被告有施用毒品之慣行，惟被告自承伊藥癮沒
    有很大，最長約3 、4 天施用一次，並於95年2 月5 日9 時
    許已施用過毒品等語（本院卷第14頁），則被告既於95年2
    月6 日12時10分製作警詢筆錄之前一天晚間8 、9 時許甫行
    施用毒品，距警方製作警詢筆錄時，僅有15小時，佐以被告
    於警詢過程中應對尚稱流利，亦經本院勘驗警詢錄音帶並製
    有勘驗筆錄在卷可參（本院卷第83至93頁），故被告於接受
    警詢時應仍在毒品作用時間內，自無毒癮發作而影響其精神
    意志之可能。綜上所述，被告於製作本案警詢筆錄時並未遭
    受強暴、脅迫等不法方法或有受藥物影響之情事，應堪認定
    。其警詢自白之任意性應屬無疑，自有證據能力。
  2.本案95年2 月6 日偵查筆錄中記載「問：有沒有犯罪的前科
    ？答：沒有。已執行完畢。問：警方所查扣之槍枝、子彈、
    毒品等物是否為你所有？答：是的。問：有沒有其他陳述？
    答：沒有」等語（偵卷第16頁），惟經本院當庭勘驗當日之
    偵查錄音帶，被告於偵查中固確有承認警方所查扣之槍枝、
    子彈、毒品等物是伊所有乙情，然其於接受偵訊之過程中，
    一再出現答非所問，或重複回答之情況，此有本院勘驗筆錄
    在卷為憑（本院卷第93至94頁），被告甚於偵訊後無法簽名
    而以捺指印之方式替代簽署，有其偵查筆錄附卷可證（偵卷
    第16頁），足見其當時已有毒癮發作之情況，而有影響其精
    神意志之可能，則被告於偵訊中之供述既因其施用毒品之緣
    故而有影響其任意性自白之可能，自不具證據能力。
二、次按搜索，經受搜索人出於自願性同意者，得不使用搜索票
    ，刑事訴訟法第131 條之1 前段定有明文。員警於95年2 月
    6 日係經被告同意後而在其上開租住處搜索，並扣得如附表
    所示之扣押物，此為被告所是認，則本案搜索程序自屬適法
    ，警方據此查扣之扣案物，自有證據能力。
三、另按鑑定人由審判長、受命法官或檢察官就下列之人選任一
    人或數人充之：(一)就鑑定事項有特別知識經驗者。(二)經政府
    機關委任有鑑定職務者；鑑定之經過及其結果，應命鑑定人
    以言詞或書面報告；法院或檢察官得囑託醫院、學校或其他
    相當之機關、團體為鑑定，或審查他人之鑑定，並準用刑事
    訴訟法第203 條至第206 條之1 規定，刑事訴訟法第198 條
    、第206 條第1 項、第208 條第1 項分別定有明文。卷附內
    政部警政署刑事警察局95年3 月14日刑鑑字第0000000000號
    槍彈鑑定書、95年9 月22日刑鑑字第0950138671號函、95年
    7 月28日刑鑑字第0950087750號函各1 份，分係臺灣高雄地
    方法院檢察署檢察官及本院依上開規定囑託機關、團體所為
    之鑑定，依法自得作為證據。
四、再按被告以外之人於審判外之陳述雖不符刑事訴訟法第159
    條之1 至之4 等4 條之規定，而經當事人於審判程序同意作
    為證據，法院審酌該言詞陳述或書面陳述作成時之情況，認
    為適當者，亦得為證據；當事人、代理人或辯護人於法院調
    查證據時，知有刑事訴訟法第159 條第1 項不得為證據之情
    形，而未於言詞辯論終結前聲明異議者，視為有前項之同意
    ，刑事訴訟法第159 條之5 定有明文。經查：證人陳秀玲於
    警詢中之證述，及本件卷附高雄縣政府警察局鳳山分局搜索
    扣押筆錄暨扣押物品目錄表（警卷第9 至13頁）、贓物認領
    保管單（警卷第14頁）、房屋租賃契約書（警卷第15至16頁
    ）、臺灣高雄看守所96年9 月18日高所戒字第0969002957B
    號函（本院卷第42至43頁）、財團法人義大醫院96年10月3
    日義醫字第09601338號函暨附件（本院卷第48至57頁）、高
    雄縣政府警察局鳳山分局96年10月29日高縣鳳警(一)字第0960
    019231號函（本院卷第64頁）、高雄縣政府警察局鳳山分局
    97年1 月7 日高縣鳳警偵二字第0960023175號函（本院卷第
    112 頁）、臺灣高雄看守所97年1 月29日高所衛字第097900
    0197號函暨附件（本院卷第116 至124 頁）、財團法人義大
    醫院97年3 月12日義醫字第09700313號函（本院卷第128-1
    頁）涉嫌人尿液採集編號對照表（95年度訴字第1951號警卷
    第25頁）、扣押物品清單（同上偵卷第5 頁）、臺灣檢驗科
    技股份有限公司濫用藥物尿液檢驗報告（同上偵卷第23至24
    頁）、法務部調查局鑑定通知書（同上偵卷第25頁）各1 份
    ，均係被告以外之人於審判外之書面陳述，均屬於傳聞證據
    ，惟檢察官及被告與辯護人於本院準備程序及審判程序均未
    對於上開證據爭執證據能力並同意引為證據，本院審酌上開
    言詞及書面陳述作成時之證據取得過程並無瑕疵，且與待證
    事實具有關連性等情況，認為適當，應認依刑事訴訟法第
    159 條之5 第1 項之規定，得為證據，而有證據能力。
五、末按，傳聞法則乃對於被告以外之人於審判外之言詞或書面
    陳述，亦即針對被告以外之人於審判外以言詞或書面所為之
    供述證據所為之規範。卷附現場查獲之照片10張（警卷第17
    至20頁），乃以科學、機械之方式對於查獲當時之情況所為
    忠實且正確之紀錄，性質上並非供述證據，故無傳聞法則之
    適用，於此又查無不得為證據之狀況，自均具有證據能力。
貳、實體部分：
一、訊據被告甲○○固坦承由其帶同警方於上開時日，至系爭房
    屋搜索扣得如附表所示之物之情，惟矢口否認有何非法持有
    槍、彈犯行，辯稱：伊實際上並未居住在系爭房屋，伊是因
    警察刑求要求交槍，伊憶及曾見過借住系爭房屋之友人「阿
    財」、「阿明」持有槍彈，乃帶警方至該處搜索，扣案槍彈
    等物均非伊所有，且縱認扣案槍彈為伊所持有，伊主動向警
    方供出上情，亦應有自首減刑之適用云云。惟查：
  (一)高雄縣鳳山市○○街145 號8 樓處所係以被告之妻即證人陳
    秀玲以每月1 萬500 元之租金承租，而警方於95年2 月6 日
    至上開處所搜索，扣得證人陳秀玲所有之MOTOROLA手機2 支
    、OKWAP 手機1 支、OP手錶及鐵力士手錶各1 支、黃金項鍊
    、黃金戒指及白金戒指各1 個，並扣得如附表所示之物等情
    ，有證人陳秀玲警詢筆錄，及房屋租賃契約書、贓物認領保
    管單、高雄縣政府警察局鳳山分局搜索扣押筆錄暨扣押物品
    目錄表各1 份、照片10張在卷可稽，此部分事實應堪認定。
  (二)被告雖辯稱伊並未居住於系爭房屋，而係借給朋友「阿明」
    、「阿財」使用云云，惟被告於本院準備程序中供稱：系爭
    房屋是證人陳秀玲租給伊住的，但伊沒有住而在94年底開始
    借給「阿明」、「阿財」住，伊並不清楚二人作何工作，他
    們也沒有給伊租金，當時伊在嘉義工作，薪水約3 萬元，房
    屋租金是證人陳秀玲付的，證人陳秀玲當時有住嘉義，沒有
    工作，伊有時會給她1 、2 萬元包含租金，由證人陳秀玲去
    繳等語（本院卷第14頁）、本院審理中供稱：伊從94年底開
    始承租系爭房屋，伊僅住在該處半個月，「阿明」、「阿財
    」則是在查獲前半個月向伊借住該屋…伊從來沒有在該屋住
    過，伊剛剛所說半個月是指「阿明」、「阿財」借住半個月
    ，伊有時會去找他們，伊與他們是認識很久的朋友，在案發
    前都是以手機和他們聯絡，案發後伊沒有使用手機，就沒有
    聯絡了，證人陳秀玲並未住過該屋等語（本院卷第160 、16
    1 頁），前後所述居住之時間、情況並不一致，且系爭房屋
    租金為每月1 萬500 元，此有房屋租賃契約書1 份在卷可佐
    （警卷第15頁），而被告每月薪資僅有3 萬元，證人陳秀玲
    則無工作收入，則被告自身或其家人若未住居系爭房屋，被
    告殆無每月憑空支付占自己收入三分之一金額之租金而無償
    借用給不知真實姓名及聯絡方式之友人之理，是「阿明」、
    「阿財」是否確有其人，實屬可疑。又證人即被告之妻陳秀
    玲於警詢中證述，系爭房屋約於93年5 月15日承租，現由被
    告居住，住了半個多月，並沒有其他人在居住等語（警卷第
    8 頁），而證人陳秀玲為被告之妻，份屬至親，應無故為不
    利於被告證述之理，佐以警方當日在系爭房屋搜索時尚發現
    屋內有證人陳秀玲所有之MOTOROLA、OKWAP 手機共3 支、OP
    手錶及鐵力士手錶各1 支、黃金項鍊、黃金戒指、白金戒指
    各1 個及筆記型電腦1 台等物，並通知證人陳秀玲領回，有
    警詢筆錄及贓物認領保管單各1 份在卷可稽（警卷第7 至8
    頁、第14頁），且被告亦於本院另案審理中自承伊於95年2
    月5 日晚上大約8 、9 時許，在「鳳山市○○街145 號8 樓
    住處」施用海洛因1 次等語，有本院95年度訴字第1951號審
    理筆錄1 份在卷足憑，而一般人對其所有之貴重物品多放置
    於自己常用且可以實力管領之處，以避免遺失或遭竊，鮮有
    將上開貴重物品任意放置於自己並未實際居住而借用他人使
    用之場所之理，則以證人陳秀玲之證述，被告給付租金之情
    況及系爭房屋內扣得大量證人陳秀玲私人貴重物品觀之，系
    爭房屋原即由被告居住使用，而並無他人住居，屋內扣案物
    為被告所持有之事實，應堪認定。被告辯稱系爭房屋借用他
    人，房內扣案物非其所有云云，顯為卸責之詞，無足採信。
    又被告於警詢中供稱扣案槍彈係自「莊新長」處取得，而被
    告之警詢供述乃係出於其自由意識下所為之任意性陳述，業
    如前述，且被告尚向製作筆錄之員警明確說明「莊新長」之
    姓名如何記載，及其大略之年籍、居所等語，有本院勘驗筆
    錄在卷可稽（本院卷第91頁），顯非被告隨意捏造之人名，
    是本案扣案物應係被告自「莊新長」處取得之事實，亦堪認
    定。
  (三)又本件扣案之槍、彈，經送內政部警政署刑事警察局以性能
    檢驗法、試射法、比對顯微鏡比對法鑑驗結果認送驗手槍
    1 支（槍枝管制編號：0000000000號），係由仿WALTHER 廠
    PPK/S 型半自動手槍製造之槍枝，換裝土造金屬槍管而成之
    改造手槍，機械性能良好，可擊發適用子彈，認具殺傷力。
    送驗手槍1 枝（槍枝管制編號：0000000000號），係由仿
    GLOCK 廠17型半自動手槍製造之槍枝，換裝土造金屬槍管而
    成之改造手槍，機械性能良好，可擊發適用子彈，認具殺傷
    力。送驗手槍1 枝（槍枝管制編號：0000000000號），認
    係美國COLT廠製口徑0.32吋之制式轉輪手槍，槍號為「7177
    43」，槍管內具陸條左旋來復線，機械性能良好，認具殺傷
    力。送鑑子彈55顆，鑑定情形如下：10顆，認均係口徑0.
    45吋制式子彈，認均具殺傷力。9 顆，認均係口徑0.38吋
    制式子彈，認均具殺傷力。4 顆（試射3 顆），認均係口
    徑0.32吋制式子彈，認均具殺傷力。2 顆，認均係口徑0.
    32吋制式子彈，認均具殺傷力。5 顆，認均係9MM 制式子
    彈，認均具殺傷力。15顆，認均係土造子彈（具直徑約8.
    6MM 金屬彈頭），採樣5 顆試射結果：4 顆，可擊發，認具
    殺傷力；1 顆，無法擊發，認不具殺傷力。4 顆，認均係
    土造子彈（具直徑7.7MM 金屬彈頭），採樣1 顆試射，可擊
    發，認具殺傷力。5 顆，認均係由玩具金屬彈殼加裝直徑
    約8MM 鋼珠組合而成之改造子彈，採樣2 顆試射結果：1 顆
    ，可擊發，認具殺傷力；1 顆，無法擊發，認不具殺傷力。
    1 顆，認係由玩具金屬彈殼加裝直徑約8.6MM 彈頭組合而
    成之改造子彈，經實際試射，可擊發，惟動能不足，認不具
    殺傷力等情，有該局95年3 月14日刑鑑字第0000000000號槍
    彈鑑定書1 份在卷可憑（偵卷第23至31頁），嗣經本院就上
    開未試射之改造子彈再送請該局試射鑑定結果認：土造子彈
    （具直徑約8.6MM 金屬彈頭），餘10顆經實際試射結果：8
    顆，可擊發，認具殺傷力；1 顆，可擊發，惟發射動能不足
    ，認不具殺傷力；1 顆，無法擊發，認不具殺傷力；由玩具
    金屬彈殼加裝直徑約8MM 鋼珠組合而成之改造子彈，餘3 顆
    經實際試射，均可擊發，認具殺傷力；土造子彈（具直徑7.
    7MM 金屬彈頭），餘3 顆，經實際試射結果：2 顆，可擊發
    ，認具殺傷力；1 顆，無法擊發，認不具殺傷力，有內政部
    警政署刑事警察局95年7 月28日刑鑑字第0950087750號函、
    95年9 月22日刑鑑字第0950138671號函各1 份在卷可憑（95
    年度訴字第1615號卷第71至72頁、第77頁）。是前揭扣案之
    改造手槍2 支（槍枝管制編號：0000000000號、0000000000
    號）、制式轉輪手槍1 支（槍枝管制編號：0000000000號）
    、口徑0.45吋制式子彈10顆、口徑0.38吋制式子彈9 顆、口
    徑0.32吋制式子彈6 顆、口徑9MM 制式子彈5 顆、直徑約8.
    6MM 金屬彈頭土造子彈12顆、直徑7.7MM 金屬彈頭之土造子
    彈3 顆、玩具金屬彈殼加裝直徑約8MM 鋼珠組合成之改造子
    彈4 顆，均具有殺傷力乙節，亦堪認定。
  (四)末按，本案員警在至系爭房屋搜索前並沒有有關扣案槍彈之
    線索，而係在與被告對談中發現有異，被告主動帶員警至現
    場搜索者，業據證人陳明在於本院審理中具結證述明確（本
    院卷第148 頁），惟刑法第62條有關自首之規定，需在犯罪
    被發覺前，向有偵查犯罪權之公務員，自首告知自己所為之
    犯罪行為，並自動接受裁判，以鼓勵犯人之悔罪投誠，並使
    偵察機關容易查明犯罪之真相，以減少司法資源之浪費，而
    本案被告雖於員警未發覺犯罪前，在警局供稱持有槍、彈等
    事實，並帶同員警搜索扣得本件扣案物品，然其於本院審理
    中一再供稱警詢所為之供述係遭刑求逼供所致，扣案槍彈乃
    係他人所有云云，是其所陳述者乃係他人之犯罪事實，並非
    自陳自己之犯行，此項抗辯雖為本院所不採，然被告既矢口
    否認自己有何持有槍彈之犯罪行為，顯然並無就自己之犯行
    接受裁判之意，自不符合前揭自首之要件，而無自首減刑規
    定之適用，是被告上開所辯，亦無可採。至被告聲請傳訊警
    員丙○○以證明本案扣案槍彈係伊主動提供線索者，惟此項
    事實業據證人陳明在證述明確業如前述，且此並不影響本院
    前揭就本案有無自首規定之適用之認定，是並無傳訊之必要
    ，附此敘明。
  (五)綜上，本案事證明確，被告上開犯行，堪以認定，應依法論
    科。
二、論罪科刑 ：
  (一)被告行為後，刑法及刑法施行法業於94年2 月2 日經總統以
    華總一義字第09400014901 號令修正公布，並於95年7 月1
    日施行，參酌最高法院95年5 月23日刑事庭第8 次會議決議
    ，修正後刑法第2 條第1 項之規定，係規範行為後法律變更
    所生新舊法律比較適用之準據法，於新刑法施行後，應適用
    修正後刑法第2 條第1 項之規定，為「從舊從輕」之比較。
    另於比較時應就罪刑有關之共犯、未遂犯、想像競合犯、牽
    連犯、連續犯、結合犯，以及累犯加重、自首減輕暨其他法
    定加減原因（如身分加減）與加減比例等一切情形，本於統
    一性及整體性原則，綜其全部罪刑之結果而為比較。
  1.刑法第55條原係規定：「一行為而觸犯數罪名，或犯一罪而
    其方法或其結果之行為犯他罪名者，從一重處斷」；而該條
    修正後規定：「一行為而觸犯數罪名者，從一重處斷。但不
    得科以較輕罪名所定最輕本刑以下之刑」。新法但書係科刑
    之限制，為法理之明文化，非屬法律之變更，無比較適用之
    問題。
  2.關於罰金刑之規定，刑法第33條第5 款修正為：「主刑之種
    類如下：五、罰金：新臺幣1,000 元以上，以百元計算之」
    ；與修正前刑法第33條第5 款規定之罰金最低額銀元1 元相
    比較，新法將槍砲彈藥刀械管制條例之罰金最低額均由銀元
    1 元提高為新臺幣1,000 元，比較上述修正前、後之刑罰法
    律，應以修正前刑法第33條第5 款規定，對被告較為有利。
  3.關於累犯之規定，修正前刑法第47條規定「受有期徒刑之執
    行完畢，或受無期徒刑或有期徒刑一部之執行而赦免後，五
    年以內再犯有期徒刑以上之罪者，為累犯，加重本刑至二分
    之一」；修正後刑法第47條第1 項規定：「受徒刑之執行完
    畢，或一部之執行而赦免後，5 年以內故意再犯有期徒刑以
    上之罪者，為累犯，加重本刑至2 分之1 」。比較修正前、
    後該條之規定，可知修正前有關累犯之成立，不以再犯之罪
    係故意犯罪為限，然修正後之規定，則以再犯故意犯（不包
    括過失犯）為成立累犯之要件，新舊法就此範圍既有變動，
    自屬犯罪後法律有變更，而非僅屬純文字修正，應有新舊法
    比較之適用（最高法院96年度台上字第1037號、第1323號判
    決意旨參照）。然若修正施行前被告再犯者係故意犯罪，則
    修正前、後之規定，均成立累犯，是以經比較新、舊法結果
    ，修正後刑法並未較有利於被告，仍應適用修正前之刑法第
    47條之規定為累犯之論處對於被告較為有利。
  4.修正後之刑法第42條第3 項，就易服勞役之標準，由修正前
    之刑法第42條第2 項及罰金罰鍰提高標準條例第2 條之銀元
    100 元以上300 元以下折算1 日（即新臺幣300 元以上900
    元以下折算1 日），變更為新臺幣1,000 元、2,000 元或3,
    000 元折算1 日，使無力完納罰金者得於較短之勞役期限執
    行完畢，惟修正後刑法第42條第3 項將易服勞役之最長期限
    由6 個月延長至1 年，較不利於被告，則易服勞役折算結果
    若未逾6 個月之日數，修正後之刑法自對被告較為有利，如
    折算結果逾6 個月之日數，則修正前之規定對被告較為有利
    。而以本案被告所涉犯最重本刑之槍砲彈藥刀械管制條例第
    7 條第4 項之非法持有手槍罪，其法定最高刑罰金新台幣1,
    000 萬元計算，若適用舊法：易服勞役以銀元300 元（即新
    臺幣900 元）折算1 日，應為11,111日；適用新法：易服勞
    役以新臺幣3,000 元折算1 日，應為3,333 日，是修正公布
    後之刑法，較有利於被告。
  5.綜上所述，本件經比較刑法修正前後之規定，以修正前刑法
    相關規定較有利於被告，故應依修正前刑法作為本件被告論
    罪科刑之依據。至易服勞役折算標準則以修正後刑法規定對
    被告較屬有利（有關易刑處分部分之規定，並無整體比較適
    用之問題，縱為割裂適用，亦與最高法院95年度第8 次刑庭
    決議不相違背，此有臺灣高等法院暨所屬法院95年12月13日
    法律座談會提案可資參照）。
  (二)按未經許可持有槍、彈，係侵害社會法益之罪，縱令客體有
    數個，仍為單純一罪，本件被告同時寄藏同種類之土造子彈
    17顆及制式子彈6顆，係屬單純一罪（最高法院97年度台上
    字第231 號判決參照）。再手槍之轉輪、滑套、彈匣，係屬
    槍砲彈藥刀械管制條例第4 條第3 項所定其他各式槍砲之主
    要組成零件，業經內政部（86）台內警字第8670683 號函公
    告在案。故核被告所為，係犯槍砲彈藥刀械管制條例第7 條
    第4 項未經許可持有制式手槍、同法第8 條第4 項未經許可
    持有可發射子彈具有殺傷力之槍砲、同法第12條第4 項之非
    法持有子彈、同法第13條第4 項之未經許可持有槍砲之主要
    組成零件罪。被告以一持有槍、彈及主要組成零件之行為，
    觸犯上開4 罪名，為想像競合犯，應依刑法第55條之規定，
    從較重之未經許可持有手槍罪處斷。又公訴意旨就被告持有
    具殺傷力之可發射金屬或子彈之槍砲罪部分，誤引起訴法條
    為槍砲彈藥刀械管制條例第11條第4 項（業經刪除），尚有
    未恰，且就被告持有手槍之轉輪、滑套、彈匣等槍砲之主要
    組成零件部分，漏未起訴，而僅為查獲扣案物之記載，惟此
    與經起訴論罪科刑之部分有想像競合之裁判上一罪關係，本
    院自得併與審究。又被告於員警未發覺犯罪前，在警局供稱
    持有槍、彈等事實，並帶同員警搜索扣得本件扣案物品，然
    其矢口否認自己有何持有槍彈之犯罪行為，並無就自己之犯
    行接受裁判之意，並不符合自首之要件，業如前述，自無自
    首減刑規定之適用，併此敘明。再被告因殺人罪，經臺灣臺
    中地方法院以77年度訴字第248 號判決，依中華民國七十七
    年罪犯減刑條例規定，減刑為有期徒刑15年、褫奪公權10年
    ，嗣經上訴，經臺灣高等法院台中分院以77年度上重一訴字
    第25號及最高法院77年度台上字第3905號均駁回上訴而告確
    定，另再依中華民國八十年罪犯減刑條例裁定減刑為有期徒
    刑10年、褫奪公權6 年8 月，於77年9 月10日入監執行，於
    82年8 月17日因縮短刑期假釋出監，假釋期間並付保護管束
    ，嗣經撤銷保護管束入監執行殘刑4 年3 月5 日；另於85年
    間因違反槍砲彈藥刀械管制條例案件，經本院以85年度易緝
    字第365 號判處有期徒刑6 月，嗣經上訴，經臺灣高等法院
    高雄分院以85年度上易字第2250號撤銷原判，改判有期徒刑
    6 月確定，於86年3 月8 日縮刑期滿徒刑執行完畢；再因違
    反槍砲彈藥刀械管制條例等案件，經本院以86年度訴字第16
    5 號判處應執行有期徒刑2 年2 月，嗣經上訴，經臺灣高等
    法院高雄分院以86年度上訴字第1269號駁回上訴確定，本案
    與前揭殘刑接續執行，於90年7 月24日縮短刑期假釋出監，
    假釋期間並付保護管束，於93年6 月26日保護管束期滿未經
    撤銷假釋視為已執行完畢，有臺灣高等法院被告前案紀錄表
    、本院被告院內索引卡紀錄表及臺灣高雄地方法院檢察署刑
    案資料查註紀錄表各1 份在卷可查，其於受有期徒刑之刑執
    行完畢，5 年以內故意再犯本件有期徒刑以上之罪，為累犯
    ，應依修正前刑法第47條規定加重其刑。爰審酌被告明知制
    式槍枝、子彈及改造槍枝、子彈屬高度危險之物品，非經主
    管機關許可不得擅自持有，竟仍無故持有扣案之大量槍彈，
    對於社會治安具有嚴重之潛在危險性，且犯後飾詞否認犯行
    ，毫無悔意，惟念及被告並未持前揭槍、彈涉犯他罪，另並
    斟酌被告持有槍、彈之數量、期間等一切情狀，量處如主文
    所示之刑，併就罰金部分，審酌被告為國小畢業，現打零工
    維生，每月收入約3 萬元，經濟狀況尚可等情，諭知易服勞
    役之折算標準為如主文所示。
三、末查，扣案可發射子彈具有殺傷力之改造手槍2支（槍枝管
    制編號：0000000000號、0000000000號）、口徑0.32吋制式
    手槍1支（槍枝管制編號：0000000000號）、口徑0.45吋制
    式子彈10顆、口徑0.38吋制式子彈9 顆、口徑0.32吋制式子
    彈3 顆、口徑9MM 制式子彈5 顆，均具有殺傷力，已如前述
    ，扣案之手槍轉輪、滑套各1 個、彈匣2 個，則為槍砲之主
    要組成零件，係屬槍砲彈藥刀械管制條例第4 條所定之違禁
    物，不問屬於犯人與否，均應依刑法第38條第1 項第1 款規
    定宣告沒收，至扣案具殺傷力之0.32吋制式子彈3 顆、直徑
    約8.6MM 金屬彈頭之土造子彈12顆、直徑約7.7MM 金屬彈頭
    之土造子彈3 顆、玩具金屬彈殼加裝直徑約8MM 鋼珠組合而
    成之改造子彈4 顆，既因鑑驗試射完畢而滅失，自毋庸為沒
    收之宣告。另扣案之彈殼56顆、通槍條4 支、銅刷4 支、磅
    秤2 台，與本案犯行並無相關，爰不予宣告沒收。
四、不另為無罪諭知部分：
  (一)公訴意旨另以：被告持有具殺傷力之8.6MM 改造子彈2 顆、
    7.7MM 改造子彈1 顆，因認被告此部分亦涉有槍砲彈藥刀械
    管制條例第12條第4 項之未經許可持有子彈罪嫌等語。
  (二)按犯罪事實應依證據認定之，無證據不得認定其犯罪事實，
    刑事訴訟法第154 條第2 項定有明文。經查：上開扣案物品
    經本院送請內政部警政署刑事警察局鑑定結果，認8.6MM 土
    造子彈2 顆無法擊發，不具殺傷力，7.7MM 土造子彈1 顆，
    無法擊發，認不具殺傷力，有該局95年7 月28日刑鑑字第09
    50087750號、95年9 月22日刑鑑字第0950138671號函各1 份
    在卷可憑，是此不具殺傷力之子彈自非屬槍砲彈藥刀械管制
    條例第4 條第1 項第2 款所規範之範圍，被告之持有行為自
    不構成槍砲彈藥刀械管制條例第12條第4 項之罪。此外，復
    查無其他積極證據足資證明被告有何公訴人所指之未經許可
    持有子彈之犯行，被告此部分犯罪要屬不能證明，惟公訴意
    旨認此部分與前開經論罪科刑之部分有想像競合之裁判上一
    罪關係，爰不另為無罪之諭知。
據上論斷，應依刑事訴訟法第299 條第1 項前段，槍砲彈藥刀械
管制條例第7 條第4 項、第8 條第4 項、第12條第4 項、第13條
第4 項，刑法第2 條第1 項前段、第11條前段、第55條、第42條
第3 項前段、第38條第1 項第1 款，修正前刑法第47條，判決如
主文。
本案經檢察官乙○○到庭執行職務。
中    華    民    國    97    年    5     月    8     日
            刑事第十三庭  審判長  法  官  黃惠玲
                                  法  官  楊國煜
                                  法  官  郭宜芳
以上正本證明與原本無異。
如不服本判決，應於判決送達後10日內，向本院提出上訴狀。
                                  書記官  李崑良
中    華    民    國    97    年    5     月    8    日
附錄本案論罪科刑法條全文：
槍砲彈藥刀械管制條例第7條
未經許可，製造、販賣或運輸火砲、肩射武器、機關槍、衝鋒槍
、卡柄槍、自動步槍、普通步槍、馬槍、手槍或各類砲彈、炸彈
、爆裂物者，處死刑、無期徒刑或7 年以上有期徒刑；處徒刑者
，併科新台幣3千萬元以下罰金。
未經許可，轉讓、出租或出借前項所列槍砲、彈藥者，處無期徒
刑或5 年以上有期徒刑，併科新台幣 1 千萬元以下罰金。
意圖供自己或他人犯罪之用，而犯前二項之罪者，處死刑或無期
徒刑；處徒刑者，併科新台幣5 千萬元以下罰金。
未經許可，持有、寄藏或意圖販賣而陳列第1 項所列槍砲、彈藥
者，處5 年以上有期徒刑，併科新台幣1 千萬元以下罰金。
第1 項至第 3 項之未遂犯罰之。
槍砲彈藥刀械管制條例第8條
未經許可，製造、販賣或運輸鋼筆槍、瓦斯槍、麻醉槍、獵槍、
空氣槍或第4 條第1 項第1 款所定其他可發射金屬或子彈具有殺
傷力之各式槍砲者，處無期徒刑或5 年以上有期徒刑，併科新臺
幣1 千萬元以下罰金。
未經許可，轉讓、出租或出借前項所列槍枝者，處 5 年以上有期
徒刑，併科新臺幣1 千萬元以下罰金。
意圖供自己或他人犯罪之用，而犯前二項之罪者，處無期徒刑或
7 年以上有期徒刑，併科新臺幣 1 千萬元以下罰金。
未經許可，持有、寄藏或意圖販賣而陳列第1 項所列槍枝者，處
3 年以上10年以下有期徒刑，併科新臺幣700 萬元以下罰金。第
1 項至第3 項之未遂犯罰之。
槍砲彈藥刀械管制條例第12條
未經許可，製造、販賣或運輸子彈者，處1 年以上7 年以下有期
徒刑，併科新台幣500 萬元以下罰金。
未經許可，轉讓、出租或出借子彈者，處6 月以上5 年以下有期
徒刑，併科新台幣300 萬元以下罰金。
意圖供自己或他人犯罪之用，而犯前二項之罪者，處3 年以上10
年以下有期徒刑，併科新台幣700 萬元以下罰金。
未經許可，持有、寄藏或意圖販賣而陳列子彈者，處5 年以下有
期徒刑，併科新台幣300 萬元以下罰金。
第 1 項至第 3 項之未遂犯罰之。
槍砲彈藥刀械管制條例第13條
未經許可，製造、販賣或運輸槍砲、彈藥之主要組成零件者，處
3年以上10年以下有期徒刑，併科新台幣700萬元以下罰金。
未經許可，轉讓、出租或出借前項零件者，處1 年以上7 年以下
有期徒刑，併科新台幣500萬元以下罰金。
意圖供自己或他人犯罪之用，而犯前二項之罪者，處5 年以上有
期徒刑，併科新台幣1000萬元以下罰金。
未經許可，持有、寄藏或意圖販賣而陳列第一項所列零件者，處
6月以上5年以下有期徒刑，併科新台幣300萬元以下罰金。
第一項至第三項之未遂犯罰之。
附表：
┌──┬───────────────┬─────────────────┬───────────┐
│編號│物品名稱及數量                │   鑑  定  結  果                 │  鑑 定 依 據         │
│    │                              │                                  │                      │
├──┼───────────────┼─────────────────┼───────────┤
│1   │改造手槍1支                   │認係由仿WALTHER廠PPK/S型半自動手槍│內政部警政署刑事警察局│
│    │（槍枝管制編號：0000000000號）│製造之槍枝，換裝土造金屬槍管而成之│95年3 月14日刑鑑字第  │
│    │                              │改造手槍，機械性能良好，可擊發適用│0000000000號槍彈鑑定書│
│    │                              │子彈，認具殺傷力。                │                      │
├──┼───────────────┼─────────────────┼───────────┤
│2   │改造手槍1枝                   │ 認係由仿GLOCK廠17型半自動手槍製造│同上                  │
│    │（槍枝管制編號：0000000000號）│ 之槍枝，換裝土造金屬槍管而成之改 │                      │
│    │                              │ 造手槍，機械性能良好，可擊發適用 │                      │
│    │                              │ 子彈，認具殺傷力。               │                      │
├──┼───────────────┼─────────────────┼───────────┤
│3   │制式手槍1枝                   │認係美國COLT 廠製口徑0.32吋之制式 │同上                  │
│    │（槍枝管制編號：0000000000號）│轉輪手槍，槍號為「717743」，槍管內│                      │
│    │                              │具陸條左旋來復線，機械性能良好，認│                      │
│    │                              │具殺傷力。                        │                      │
├──┼───────────────┼─────────────────┼───────────┤
│4   │口徑0.45吋制式子彈10顆        │認均具殺傷力。                    │同上                  │
├──┼───────────────┼─────────────────┼───────────┤
│5   │口徑0.38吋制式子彈9顆         │認均具殺傷力。                    │同上                  │
├──┼───────────────┼─────────────────┼───────────┤
│6   │口徑0.32吋制式子彈4顆         │認均具殺傷力。                    │同上                  │
│    │（試射3顆）                   │                                  │                      │
├──┼───────────────┼─────────────────┼───────────┤
│7   │口徑0.32吋制式子彈2顆         │認均具殺傷力。                    │同上                  │
├──┼───────────────┼─────────────────┼───────────┤
│8   │口徑9MM制式子彈5顆            │認均具殺傷力。                    │同上                  │
├──┼───────────────┼─────────────────┼───────────┤
│9   │土造子彈（具直徑約8.6MM 金屬彈│12顆，可擊發，認具殺傷力。        │1.同上。              │
│    │頭）15顆                      │1顆，可擊發，惟發射動能不足，認不 │2.內政部警政署刑事警察│
│    │                              │具殺傷力。（業經不另為不起訴處分）│  局95年7 月28日刑鑑字│
│    │                              │2顆，無法擊發，認不具殺傷力。     │  第0950087750號函。  │
├──┼───────────────┼─────────────────┼───────────┤
│10  │土造子彈（具直徑7.7MM金屬彈頭 │3顆，可擊發，認具殺傷力。         │1.內政部警政署刑事警察│
│    │）4顆                         │1顆，無法擊發，認不具殺傷力。     │  95年3 月14日刑鑑字第│
│    │                              │                                  │  0000000000號槍彈鑑定│
│    │                              │                                  │2.內政部警政署刑事警察│
│    │                              │                                  │  局95年9 月22日刑鑑字│
│    │                              │                                  │  第0950138671號函。  │
├──┼───────────────┼─────────────────┼───────────┤
│11  │由玩具金屬彈殼加裝直徑約8MM鋼 │4顆，可擊發，認具殺傷力。         │1.內政部警政署刑事警察│
│    │珠組合而成之改造子彈5顆       │1 顆，無法擊發，認不具殺傷力。（業│  95年3 月14日刑鑑字第│
│    │                              │經不另為不起訴處分）              │  0000000000號槍彈鑑定│
│    │                              │                                  │2.內政部警政署刑事警察│
│    │                              │                                  │  局95年7 月28日刑鑑字│
│    │                              │                                  │  第0950087750號函。  │
├──┼───────────────┼─────────────────┼───────────┤
│12  │由玩具金屬彈殼加裝直徑約8.6MM │經實際試射，可擊發，惟動能不足，認│內政部警政署刑事警察局│
│    │彈頭組合而成之改造子彈1顆     │不具殺傷力（業經不另為不起訴處分）│95年3 月14日刑鑑字第  │
│    │                              │                                  │0000000000號槍彈鑑定書│
├──┼───────────────┼─────────────────┼───────────┤
│13  │點38手槍轉輪1個、滑套1個、    │槍彈主要組成零件                  │內政部86年11月24日（86│
│    │彈匣2 個                      │                                  │）台內警字第8670683號 │
│    │                              │                                  │函示                  │
├──┼───────────────┼─────────────────┼───────────┤
│14  │彈殼56顆、通槍條4 支          │非屬槍彈之主要組成零件。          │                      │
│    │、銅刷4 支、磅秤2 台          │                                  │                      │
└──┴───────────────┴─────────────────┴───────────┘


司法院資訊處製作；財團法人民間司法改革基金會備份。
